臺灣桃園地方法院刑事判決　　　　　　　　　　　　九十二年度易字第一八五號
　　公　訴　人　臺灣桃園地方法院檢察署檢察官
　　被　　　告　丙○○
右列被告因詐欺案件，經檢察官提起公訴（九十一年度偵字第一二三二九號及九十二
年度偵字第八九號），本院判決如左：
    主  文
丙○○無罪。
    理  由
一、公訴意旨略以：被告丙○○為運成電子股份有限公司（下稱運成公司）之負責人
    ，明知於民國八十九年十月間因工程部疏失造成公司虧損，公司財務狀況不佳恐
    無法支付委外加工之款項，竟基於概括之犯意，意圖為公司不法之所有，於九十
    年四月間起隱匿前情，並向告訴代表人丁○○稱其為新經營團隊之一員，對運成
    公司已投入相當資金，公司財務狀況無虞等語，連續委由告訴代表人辛○○所經
    營之祐泓電子股份有限公司（下稱祐泓公司）及告訴代表人丁○○經營之盈和股
    份有限公司（下稱盈和公司）外包公司所生產ＰＣ板之蝕刻、內層印刷及銅鍍等
    ＰＣ板加工製程，使告訴代表人辛○○、丁○○陷於錯誤，認為運成公司確有大
    筆資金投入，而未堅持運成公司需以票貼現結方式結清加工款項，同意依行規以
    次月結、票期三月之方式結算帳款之方式代工，投入相關人工、材料代工。嗣於
    同年六月間起運成公司所交付之支票陸續退票，運成公司並大門緊閉無從聯繫被
    告等經營階層人員，告訴代表人辛○○、丁○○始查悉前情，因認被告涉犯刑法
    第三百三十九條第一項之普通詐欺罪嫌云云。
二、按犯罪事實應依證據認定之，無證據不得認定犯罪事實；不能證明被告犯罪者，
    應諭知無罪之判決，刑事訴訟法第一百五十四條第二項及第三百零一條第一項分
    別定有明文。而告訴人之告訴，係以使被告受刑事訴追為目的，是其陳述是否與
    事實相符，仍應調查其他證據以資審認；且認定不利於被告之事實，須依積極證
    據，苟積極證據不足為不利於被告之認定時，即應為有利於被告之認定，更不必
    有何有利之證據（最高法院五十二年台上字第一三號及三十年上字第八一六
    號分別著有判例可資參照）。
三、訊據被告堅決否認於右揭時地有何詐欺之犯行，辯稱：我是運成公司的法定代理
    人沒錯，但是我不清楚運成公司有沒有委由丁○○、辛○○加工而欠他們承攬報
    酬，我也不清楚運成公司有沒有依約支付他們二人承攬報酬，也不清楚運成公司
    的退票狀況。我沒有實際參與運成公司的運作，我是建金國際企業股份有限公司
    （下稱建金公司）派來擔任運成公司法人的董事，我是八十九年下半年才進去建
    金公司，我當時在網路部門，事實上我一直都在建金公司，只是名義上派去運成
    公司擔任董事。是由運成公司的董事乙○○推薦建金公司的己○○派我去運成公
    司擔任董事。因為建金公司併購運成公司，運成公司這時負責人還沒有被建金公
    司更換過來，還是併購前的張德龍，但是張德龍運作運成公司財務不佳，沒有把
    運成公司的錢運用在正途上，所以建金公司的己○○、楊恭福及全體股東認為有
    必要派駐法人代表到運成公司去整頓，結果乙○○就先去運成公司擔任執行董事
    ，而且也有在那邊實際執行業務，後來我和癸○○又派去運成公司擔任董事，但
    是我只有人頭掛上去，而癸○○確有實際派駐在運成公司從事實際的業務，運成
    公司所有財務都是建金公司掌控，所以運成公司財務運作都是由乙○○、癸○○
    向建金公司的己○○、楊恭福報告。甲○○是我姊夫，己○○、楊恭福、乙○○
    也都認識他，而甲○○本來就是在從事ＰＣ板的工作，對相關業務較瞭解，所以
    是己○○、楊恭福、乙○○先派甲○○去運成公司擔任副總，後來又升上總經理
    。運成公司財務部分由癸○○負責，業務部分是由甲○○負責，大章在癸○○身
    上，小章在甲○○身上。如果我有新台幣（下同）三億元，我不會在九十年不景
    氣時把錢投到運成公司，更不會把小章交給別人，運成公司後來的應收帳款是由
    癸○○、石曉中處理，而不是我，否則我會把應收的款項按比例攤還給債權人等
    語。
四、本件公訴人認被告涉犯刑法第三百三十九條第一項之普通詐欺犯行，無非係以：
    右揭犯罪事實，業據告訴代表人辛○○、丁○○指訴綦詳，復有祐泓公司送貨單
    十五張、運成公司訂購單十四張、盈和公司開具發票九張及運成公司為發票人之
    支票七張等影本附卷可稽；並有經濟部函覆運成公司歷次變更登記事項表共十三
    紙在卷可憑。另查：(一)被告確為運成公司實際負責人，且於公司經營期間並定期
    開會，被告對公司財務狀況亦知之甚詳乙節，業據證人石曉中及癸○○於偵查中
    具結證述屬實；另經證人甲○○陳稱在卷；況證人甲○○係因被告就ＰＣ板工業
    領域陌生，欲經營公司而特意邀同其參與經營等情，同經證人甲○○證稱在卷，
    並為被告所不否認，是堪信被告就運成公司業務運作及人事調整均有相當決定權
    限，被告確為公司之負責人。(二)運成公司於八十九年十月間即因工程疏失而生鉅
    額損失，適全球景氣低迷導致公司財務困難等情，同經證人癸○○、甲○○證述
    在卷；另運成公司自九十年六月二十六日起陸續退票，總計退票張數為一百四十
    張；退票金額共計三千七百六十五萬三千二百七十一元整，僅以七月三日為發票
    日之票據即有三十一張；金額計九百七十五萬四千五百四十三元。此有法務部票
    據信用資訊連結作業查詢明細表乙紙存卷可參；而運成公司值此已可預見票據無
    充足資金兌現之情況下，仍於九十年六月初向祐泓公司下訂，此有運成公司訂貨
    單影本六張在卷可佐；同於九十年六月間運成公司片面無預警停工，有聯合知識
    庫列印文件二紙附卷可稽，更堪認於上開期間公司經營階層含被告實已知悉公司
    財務狀況不佳，仍利用告訴人代表人及其他外製公司之信任，仍將公司ＰＣ板外
    送加工。復參以被告於九十年六月後迄今，仍未針對運成公司之資產及負債等相
    關事宜，召開債權人會議或依法進行清算程序、解散登記，甚或統計各債權人之
    債權額等程序，此據告訴代表人辛○○、丁○○及證人石曉中指陳在卷，另有財
    團法人金融聯合徵信中心查詢結果乙紙存卷足查。更可證被告從無實際就上開加
    工款項支付與廠商之意思。(三)是綜上所述，被告身為公司負責人，竟罔顧公司財
    務困難，明知無資力支付加工款項，仍利用公司法人股東建金公司及自身之信譽
    ，使他人誤信運成公司確可獲得資金挹注，而同意以業界行規結帳方式將被告所
    有之ＰＣ板加工，並投入相關人工、材料施作。甚於同年六月間公司營運不佳已
    近關廠且已無充足資金供票據兌現時，為免啟人疑竇，仍續下訂，使告訴人公司
    陷於錯誤提供勞務及材料。本件事證已臻明確，被告詐欺犯行應堪認定，為其論
    據。
五、經查︰
  (一)公訴意旨雖以：被告確為運成公司實際負責人，且於公司經營期間並定期開會，
    被告對公司財務狀況亦知之甚詳乙節，業據證人石曉中及癸○○於偵查中具結證
    述屬實；另經證人甲○○陳稱在卷；況證人甲○○係因被告就ＰＣ板工業領域陌
    生，欲經營公司而特意邀同其參與經營等情，同經證人甲○○證稱在卷，並為被
    告所不否認，是堪信被告就運成公司業務運作及人事調整均有相當決定權限，而
    認定被告確為公司之負責人云云。然為被告迭於偵審中堅決否認，並以前揭情詞
    置辯。又查，證人石曉中於偵查中係證述：（問：為何被告擔任建金之法人代表
    為運成股東？）牽涉到個人意願，運成公司實際負責人為癸○○及甲○○等語（
    參見九十一年度偵字第一二三二九號偵卷第三八頁反面），並無任何述及被告係
    運成公司實際負責人且有去運成公司經營、開會等節，顯見公訴意旨此部分所認
    ，容有違誤而不足採信。復經本院傳喚證人甲○○、癸○○、乙○○、庚○○、
    己○○、戊○○到庭作證並行交互詰問程序後，證人甲○○結證稱：我從八十九
    年七月至九十年六月，在運成公司擔任業務副總，在九十年五月升總經理。我原
    來是在恆業電子擔任業務協理，後來我岳父知道被告對ＰＣ板不懂，請我過去幫
    忙，所以我還帶恆業公司的工程部協理萬慶忠、生管經理庚○○過去，被告是建
    金公司的法人代表，他並沒有投資，我只知道他是全球統一的代表，我知道被告
    是掛名的，我在運成公司負責資材部及業務部，公司財務、人事管理是由癸○○
    負責，萬慶忠負責工程部及製造部，副總有三個（萬慶忠、癸○○、我）及一個
    執行董事（乙○○），但是運成公司的前總經理張德龍（我去的時候他是總經理
    ）我很少看到他，公司的小章後來被告交給我保管，是在八十九年年底交給我的
    ，公司的大章由何人保管我不清楚。我很少碰到被告，他很少到辦公室，他實際
    上並沒有辦公室。我剛去的時候月會被告會去，但是後來就沒有去了，月會會討
    論公司的營運狀況，但是開會結果會送到台北總公司。剛開始被告還有到公司蓋
    支票的章，到他把公司的小章交給我之後，他就很少到公司等語；證人癸○○結
    證述：我從八十九年六月進入公司，一直是擔任行政副總，作到九十年六月，剛
    開始我負責人事、總務，過了半年後才有負責公司財務。公司的大章原來是副董
    乙○○保管，後來我負責財務之後，他就把公司的大章交給我保管，我剛進去的
    前半年被告都有去公司，開支票時，公司的大章或小章都有先蓋過，看何人先在
    就先蓋，我有先蓋過，如果我先蓋，之後我就會自己拿去給被告蓋小章，這是前
    期的時候，後期是我拿給甲○○蓋等語；證人乙○○結證以：我從八十九年起一
    直到九十年六、七月間任職運成公司，我當時是建金公司的法人代表，我在運成
    公司擔任董事，他們都稱呼我執行董事。在運成公司負責業務是讓運成公司導入
    電腦化管理。建金公司除了派我之外，還有派丙○○及癸○○，我們三個是法人
    代表。運成公司大小章，一開始小章是被告保管，後來授權甲○○保管，公司大
    章是由運成公司前一任董事長張德龍交給我，初期由我保管，後來因我不常到公
    司，我請癸○○來保管大章等語；證人庚○○結證稱：我從八十九年七月至九十
    年六月任職運成公司，一開始是擔任生管經理，最後兩個月擔任廠長，是由總經
    理甲○○提升我擔任廠長，當初也是甲○○找我過去運成公司。實際上運成公司
    財務主導權應該是副董乙○○，業務是甲○○負責，我負責生產製造，我認為被
    告應該只是運成公司掛名負責人而已等語；證人己○○結證謂：我從八十七年底
    至八十八年初擔任建金公司董事長，建金公司有轉投資運成公司，建金公司有派
    法人代表乙○○、癸○○、被告過去運成公司。被告是法人代表，初期在運成公
    司，到八十九年五月中旬就調到台北的網路公司等語；證人戊○○結證以：我從
    九十年三月十九日起至同年六月十日任職運成公司，我進入後前一個月是接品保
    ，後面一個月是接生產管理，擔任課長職務，我是向製造部門的經理黃教元報告
    ，黃教元向他的上司庚○○報告，庚○○向甲○○報告，甲○○沒有向何人報告
    。我在運成公司三個月沒有看過法庭上的被告。真正在負責運成公司營運的是甲○○及癸○○。我在職期間開生產會報時有看到廠長、經理，沒有看過被告等語
    （均參見本院卷第七八—一三頁‧九十二年十二月二十三日審判筆錄）。綜合上
    述，證人甲○○、癸○○、乙○○、庚○○、己○○、戊○○上開所述均核與被
    告前開所辯大致相符，且證人甲○○、癸○○、乙○○、庚○○、己○○、戊○○與被告間亦無仇恨怨隙，當無甘冒偽證罪責，杜撰事實偏頗被告之理，可認證
    人甲○○、癸○○、乙○○、庚○○、己○○、戊○○上開所述，當屬可採。準
    此可認，被告自八十九年年底將運成公司小章交予證人甲○○後，實際上已無參
    與運成公司的業務、財務及人事之運作，而係由證人甲○○、乙○○、癸○○分
    工負責運成公司實際之業務、財務及人事運作。再衡情以觀，如認被告始終確為
    運成公司之實際負責人，則被告又何能將運成公司大、小章交與他人保管，自己
    卻不聞不問，而任由他人恣意處理運成公司業務、財務及人事運作，一旦發生狀
    況，自己最終卻需負責之理！益徵被告前開所辯顯與常理相符，應可採信。是以
    被告應係運成公司之掛名負責人，並非實際負責人一情應可認定。
  (二)又公訴意旨另謂：被告於九十年四月間起隱匿前情，並向告訴代表人丁○○稱其
    為新經營團隊之一員，對運成公司已投入相當資金，公司財務狀況無虞等語，連
    續委由告訴代表人辛○○所經營之祐泓公司及告訴代表人丁○○經營之盈和公司
    外包公司所生產ＰＣ板之蝕刻、內層印刷及銅鍍等ＰＣ板加工製程，使告訴代表
    人辛○○、丁○○陷於錯誤，認為運成公司確有大筆資金投入，而未堅持運成公
    司需以票貼現結方式結清加工款項，同意依行規以次月結、票期三月之方式結算
    帳款之方式代工，投入相關人工、材料代工云云。然經告訴代表人丁○○於本院
    審理中指稱：我接觸的是運成公司庚○○。我是盈和公司代表，我們公司是從八
    十九年張德龍擔任董事長時就有與他們公司往來，一直到被告擔任董事長。我們
    公司是由我與運成公司接洽，早期是與林彩雲課長接洽，後期（九十年五月底至
    六月二十八日）是與戊○○（因林彩雲五月底離職）接洽。我與他們接洽時，他
    們都沒有講到他們公司營運狀況。九十年四月初左右，乙○○打電話請我過去他
    們公司聊聊，我去運成公司時他有向我要求要延票，我有質問乙○○說外面傳聞
    運成公司財務危機，他說他們公司絕對沒有問題，他說延票是因為公司週轉需要
    與營運無關。一共延了二張票，一張票原本是四月二十日，往後延到六月二十八
    日，一張原來是五月二十日，延到七月中旬（如九十一年他字第一九九四號卷二
    十一頁上面的二張票）。我有同意延票並在票據上蓋章更改等語（參見本院卷第
    一一四、一三五頁）；告訴代表人辛○○於本院審理中亦指陳：我們與運成公司
    接洽才一、二個禮拜，是我們公司壬○○與戊○○接洽等語（參見本院卷第一一
    四頁）；證人壬○○亦到庭結證稱：我是祐泓公司的員工，一直都擔任會計。祐
    泓公司自九十年五月底才開始接運成公司的單子，來了沒幾組板子就沒有了，我
    六月就打電話去運成公司問生管林課長（女性）他們公司好不好，他說還好。因
    九十年ＰＣ板業比較景氣比較不好，我才會開玩笑的這麼問。是我主動打電話的
    。六月請款時我不知道是誰叫我把發票寄過去，我是打電話給他們的會計部門，
    他們公司是誰與我講電話的，我也不知道。我除了打電話給運成公司的生管、會
    計部門，就沒有打電話給其他部門。下單給我們的是運成公司的生管部門。被告
    沒有與我通過電話等語（參見本院卷第一三一—一三三頁）。據上可悉，告訴人
    祐泓公司之代表人丁○○及員工壬○○、盈和公司之代表人辛○○等人於九十四
    年四月間從未與被告聯繫接觸，則被告又何來公訴意旨所謂：於九十年四月間起
    隱匿前情，並向告訴人代表人丁○○稱其為新經營團隊之一員，對運成公司已投
    入相當資金，公司財務狀況無虞等語，致使告訴代表人丁○○、辛○○陷於錯誤
    而替運成公司代工一節，更徵公訴意旨此部分所認，亦有違誤而難以採信。再查
    ，證人戊○○於本院審理中已證稱：生管課長可以作最後決定讓哪一家供應廠商
    加工。外包加工部分由生管部門就可以決定。我有與祐泓公司、盈和公司接觸過
    等語（參見本院卷第八十、八二—八三頁）；證人庚○○於本院審理中亦證以：
    我有與盈和公司接觸過，沒有和祐泓公司接觸，之前有與運成公司來往之舊的公
    司通常由生管部決定，不需經過主管，新的公司由生管的主管決定，發包加工，
    不需要董事長同意等語（參見本院卷第九十頁）；證人甲○○於本院審理中亦證
    以：發包由生管就可以作決定等語（參見本院卷第九三頁）；證人乙○○於本院
    審理中亦證稱：公司ＰＣ板外包加工部分由生管部就可以決定，可能總經理都不
    會過問，更何況是董事會等語（參見本院卷第一九頁）。綜合告訴代表人丁○○、辛○○、證人壬○○、戊○○、庚○○、甲○○、乙○○上開所述可知，運
    成公司之ＰＣ板加工製程外包廠商之決策部門為生管部門，並非由被告與外包廠
    商接洽聯繫，且於九十年四月間與告訴人祐泓公司、盈和公司接洽聯繫ＰＣ板加
    工製程代工者，分別係證人戊○○、庚○○，其後向告訴代表人丁○○表示要延
    票者，更係證人乙○○，而非被告本人，而上開發包予告訴人祐泓公司、盈和公
    司及延票之情況，證人戊○○、庚○○、乙○○亦從未報告被告，使被告有所知
    悉，且告訴代表人丁○○、辛○○、證人壬○○於九十年四月間均從未曾與被告
    接洽聯繫ＰＣ板加工製程代工，則被告又何來施用詐術，使告訴代表人丁○○、
    辛○○陷於錯誤而為代工一情可言，益徵被告前開所辯，顯與本院調查相關之證
    人等所述互核相符，自可採信。
  (三)雖告訴代表人丁○○於本院審理中指稱：我原來與張德龍他們公司是次月結帳、
    現金票、扣百分之五的利息，等到被告接任董事長之後，第一張票是開次月結、
    三個月的票期，我有請教他們公司會計，他們說要向董事長反應這個問題，看是
    否可以票貼，我後來有與被告直接電話聯絡，他在電話中向我表示他帶了三億元
    資金進來運成公司，錢不是問題，叫我不用怕，他在電話中還向我表示他們公司
    規定就是這樣，不能票貼。這大約是在八十九年六、七月間的事等語（參見本院
    卷第一三五頁）。然縱令告訴代表人丁○○此部分所指非虛，亦僅係被告於八十
    九年六、七月間與之交談生意資金往來與先前張德龍所經營時期所採用之方式有
    別，且告訴代表人丁○○於本院審理中自承：被告擔任運成公司負責人以來的票
    有兌現過等語（參見本院卷第一四頁），更難認被告早於八十九年六、七月與
    告訴代表人丁○○所交談之言語，可以逕自採認為被告於九十年四月間亦有向告
    訴代表人丁○○為相同表示，而認其有施用詐術之行為，否則現今社會上，各家
    公司彼此交易初始往來正常，嗣後未依債務本旨履行給付者，豈均不涉及刑法上
    之詐欺罪責？更益徵公訴意旨此部分所認，容有誤會而無法採信。
  (四)綜上所述，堪認被告前開所辯，尚可採信。是以被告既僅為運成公司之掛名負責
    人，並非實際負責運成公司實際之業務、財務及人事運作。且於九十年四月間又
    未曾與告訴人祐泓公司、盈和公司之代表人丁○○、辛○○或該二公司之任何員
    工接洽聯繫，或了解此一外包狀況，則被告所為顯與刑法之詐欺罪之構成要件尚
    屬無涉，本件應屬民事糾紛，自應由告訴代表人丁○○、辛○○尋求民事途徑以
    資解決。此外，本院復查無其他積極證據足認被告有何公訴意旨所指之詐欺犯行
    ，揆諸首揭法條及判例意旨說明，自不能證明被告犯罪，應為無罪之諭知，以昭
    審慎。
據上論斷，應依刑事訴訟法第三百零一條第一項，判決如主文。
本案經檢察官簡志祥到庭執行職務。
中      華      民      國    九十三    年      二      月     十七     日
                                  臺灣桃園地方法院刑事第十二庭
                                      審判長法  官    游  紅  桃
                                            法  官    黃  永  定
                                            法  官    林  家  賢
右正本證明與原本無異。
如不服本判決，應於判決送達後十日內向本院提出上訴狀( 應附繕本 )，上訴於
臺灣高等法院。
                                            書記官    戴  育  萍
中        華        民        國    九十三    年    二    月    十七    日
